【裁判字號】    97,簡上,51
【裁判日期】    971022
【裁判案由】    給付貨款
【裁判全文】
臺灣嘉義地方法院民事判決              97年度簡上字第51號
上  訴  人  西部菸酒有限公司
法定代理人  甲○○
訴訟代理人  丙○○
            戊○○
被  上訴人  乙○○
上列當事人間請求給付貨款事件，上訴人對於中華民國97年4月
30日本院嘉義簡易庭97年度嘉簡字第227號第一審判決提起上訴
，本院合議庭於97年10月8日言詞辯論終結，判決如下：
    主      文
上訴駁回。
第二審訴訟費用新台幣參仟玖佰柒拾伍元由上訴人負擔。
    事實及理由
壹、程序方面：
一、被上訴人乙○○經合法通知未於言詞辯論期日到埸，核無民
    事訴訟法第386條各款所列情形，爰依上訴人之聲請，由其
    一造辯論而為判決。
二、按訴之變更或追加，非經他造同意，不得為之。但第255條
    第1項第2款至第6款情形，不在此限。又按訴狀送達後，原
    告不得將原訴變更或追加他訴。但有擴張或減縮應受判決事
    項之聲明者，不在此限。民事訴訟法第446條第1項、第255
    條第1項第3款分別定有明文，此規定依民事訴訟法第436條
    之1第3項之規定，對於簡易程式之第一審裁判之上訴程式亦
    準用之。本件上訴人於原審請求判決被上訴人應給付上訴人
    新台幣（下同）242,160元，及自起訴狀繕本送達翌日（即
    97 年3月20日）起至清償日止，按年息百分之5計算之利息
    。嗣於本院訴訟進行中將利息起算日減縮為「自上訴狀繕本
    送達之翌日（即97年5月20日）起」。核其情形為應受判決
    事項聲明之減縮，依前揭規定，自應准許。
貳：實體方面：
一、上訴人起訴主張：被上訴人於民國95年9月份起至同年10月
    間陸續向上訴人購買貨物數批，貨款共計252,160元（其中
    包括被上訴人交付支票乙紙，票面金額為104,000元，欲作
    為支付部分貨款之據，惟屆期經提示卻遭退票處分）。扣除
    被上訴人於96年8月27日支付款項1萬元，核被上訴人至今仍
    積欠貨款達242,160元，屢經催討均置之不理。又被上訴人
    於93年11月26日與上訴人簽立客戶資料及買賣約定書後，竟
    主張於同年12月間將金酩歌友會之經營權讓與訴外人丁○○
    ，間隔不到1個月，與常理有違，其主張顯然不實；況縱認
    被上訴人已轉讓經營權，因其未通知上訴人，致上訴人誤認
    仍由被上訴人買受貨品，被上訴人應負表見代理之責，爰依
    據買賣關係，提起本訴。原審為上訴人全部敗訴判決，上訴
    人不服，提起上訴。上訴聲明為：(一)被上訴人應給付上訴人
    242,160元，及自上訴狀繕本送達翌日起至清償日止，按年
    息百分之5計算之利息。(二)第一、二審訴訟費用由被上訴人
    負擔。(三)願供擔保請准宣告假執行。
二、被上訴人未於本院言詞辯論期日及準備程序到庭，惟據其於
    原審所為陳述則以：伊自93年12月底起，即不經營金酩歌友
    會，而改由訴外人丁○○負責，上開貨物並非伊所訂購等語
    資為抗辯。
三、本院之判斷：
(一)、按「當事人主張有利於己之事實者，就其事實有舉證之責」
    ，為民事訴訟法第277條前段所明定。本件上訴人以被上訴
    人向其購買貨物，因而本於買賣之法律關係請求被上訴人支
    付貨款，並提出「金酩歌友會」之銷貨明細表5紙及載有被
    上訴人為「金酩歌友會」負責人之客戶資料乙紙為證，然被
    上訴人抗辯自93年12月底起不再經營歌友會，否認兩造間有
    買賣關係存在，依上述規定，自應由上訴人先就兩造間有買
    賣關係存在之事實負舉證責任。
(二)、上訴人提出之客戶資料下方「買賣約定書」第一點雖載明：
    「甲方（即被上訴人）或乙方（即買方連帶保證人，本件無
    連帶保證人）向丙方（即上訴人）所購買之商品，所簽收之
    單據，對丙方之債務，應連帶負清償之責任。」等語；然被
    上訴人否認曾簽收銷貨明細表所示之貨物，而觀諸上開銷貨
    明細表之簽收欄除有1份明細表上有「陳」字簽名外，其餘
    為「丁○○」或「林淑真」之簽名，該「陳」字復據被上訴
    人否認為伊所簽，並抗辯該「陳」字為訴外人丁○○之友人
    陳東山所簽等語；上訴人於原審審理中更自承：原先是出貨
    給被上訴人，後來出貨給訴外人丁○○，不知道是從何時開
    始出貨給訴外人丁○○，訴外人丁○○也有開票給付貨款等
    語，亦無法肯定95年9月至10月間係出貨予被上訴人或訴外
    人丁○○。且上訴人起訴主張被上訴人曾交付支票1紙用以
    支付貨款，惟遭退票云云，亦無法提出上開票據用以佐證被
    上訴人曾支付貨款，故上開銷貨明細表自難據為被上訴人向
    上訴人購買該等貨品之證明。
(三)、又按「由自己之行為表示以代理權授與他人，或知他人表示
    為其代理人而不為反對之表示者，對於第三人應負授權人之
    責任。」民法第169條前段定有明文。上訴人主張被上訴人
    於93年11月26日簽立客戶資料及買賣約定書後，若確實於93
    年12月間將金酩歌友會轉讓訴外人丁○○經營，被上訴人理
    應告知上訴人，並要求上訴人與丁○○另立買賣契約，然被
    上訴人未曾告知此情，是被上訴人對於金酩歌友會之貨款仍
    具有表見代理責任云云。然查，依上訴人提出之客戶資料下
    附「買賣約定書」之記載可知，買方為被上訴人「乙○○」
    而非「金酩歌友會」，是上訴人應係與被上訴人個人簽訂該
    約定書，若購買貨物之對象已非被上訴人，被上訴人自無庸
    依買賣之關係負責，況該契約亦未載有應將營業權讓與之情
    形通知上訴人之義務。再者，上訴人並未舉證被上訴人有何
    表示代理權授與訴外人丁○○或知悉訴外人丁○○對上訴人
    表示其為被上訴人之代理人而不為反對表示之事實，又上訴
    人自承曾收受訴外人丁○○所交付之票據，可見上訴人亦知
    悉事後是與訴外人丁○○交易，是上訴人主張被上訴人應負
    授權人之責任而請求被上訴人給付系爭貨款，亦無理由。
四、綜上所述，上訴人既無法舉證證明被上訴人向其購買本件貨
    物，則其本於買賣之法律關係，請求被上訴人給付貨款及自
    上訴狀繕本送達翌日起之法定遲延利息，即無所據。原審為
    上訴人敗訴之判決，核無不合，上訴意旨指摘原判決不當，
    求予廢棄改判，非有理由，應駁回其上訴。至兩造其餘主張
    及所提證據與本院上開論斷無涉或無違，不予贅述。
五、末按，法院為終局判決時應依職權為訴訟費用之裁判，民事
    訴訟法第87條第1項定有明文，本件第二審訴訟費用為：裁
    判費3975元，應由敗訴之上訴人負擔，爰判決如主文第2項
    所示。
六、據上論結，本件上訴為無理由，依民事訴訟法第385條第1項
    前段、第436條之1第3項、第449第1項、第78條及第87條第1
    項，判決如主文。
中    華    民    國    97    年    10   月    22    日
              民事第二庭審判長法  官  黃茂宏
                              法  官  蘇雅慧
                              法  官  洪嘉蘭
以上正本係照原本作成。
本判決不得上訴。
中    華    民    國    97    年    10   月    22    日
                              書記官  陳昭煌


司法院資訊處製作；財團法人民間司法改革基金會備份。
